【裁判字號】    96,訴,4809
【裁判日期】    970305
【裁判案由】    強盜
【裁判全文】
臺灣臺中地方法院刑事判決              96年度訴字第4809號
公  訴  人  臺灣臺中地方法院檢察署檢察官
被      告  戊○○
                      號（現於臺灣監獄執行中）
上  一  人
選任辯護人  張績寶律師
            蘇若龍律師
被      告  乙○○
                    （
            己○○
                    （
上二人共同
選任辯護人  陳明發律師
上列被告因強盜案件，經檢察官提起公訴（96年度偵字第25915
、26364 號），本院判決如下：
    主  文
戊○○共同犯結夥攜帶兇器強盜罪，累犯，處有期徒刑柒年陸月
。又共同犯攜帶兇器強盜罪，累犯，處有期徒刑柒年陸月。又共
同犯攜帶兇器強盜未遂罪，累犯，處有期徒刑肆年。又共同犯攜
帶兇器強盜罪，累犯，處有期徒刑柒年陸月。應執行有期徒刑拾
年。
乙○○共同犯結夥攜帶兇器強盜罪，處有期徒刑柒年貳月。又共
同犯攜帶兇器強盜罪，處有期徒刑柒年貳月。又共同犯攜帶兇器
強盜未遂罪，處有期徒刑年捌月。又共同犯攜帶兇器強盜罪，
處有期徒刑柒年貳月。應執行有期徒刑拾壹年。
己○○共同犯結夥攜帶兇器強盜罪，處有期徒刑年陸月。
    事  實
一、戊○○、乙○○與己○○共同基於意圖為自己不法所有之犯
    意聯絡，於民國96年10月11日晚上9 時20分許，由己○○騎
    車牌號碼L3Z-606 號機車搭載戊○○，乙○○則騎車牌號碼
    IZZ-513 號機車，且戊○○、乙○○各持足供兇器使用之西
    瓜刀一把，在臺中縣龍井鄉○○○路○ 段359 巷巷口，將甲○○所騎乘之機車攔下，作勢以西瓜刀砍甲○○，並向甲○○恫稱：「把錢拿出來」等語，至使甲○○不能抗拒，而由
    己○○下手取走甲○○放置在機車腳踏板上之咖啡色皮包1
    只，內有現金新臺幣（下同）200 餘元（起訴書誤載為300
    餘元）、駕照2 張、機車行照、健保卡各1 張、提款卡、信
    用卡各2 張、郵局存摺1 本、金戒子1 只、NOKIA6030 型行
    動電話1 支（序號000000000000000 號）、大東海文教機構
    上課證1 張。得手後，將現金朋分花用，行動電話由戊○○
    取得，並插入其申請之0000-000000 號門號之SIM 卡使用，
    其餘物品均丟棄。
二、戊○○、乙○○共同基於意圖為自己不法所有之犯意聯絡，
    於96年10月15日晚上8 時許，由戊○○騎車牌號碼IZZ-513
    號機車搭載乙○○，2人各持1 把西瓜刀，在臺中縣沙鹿鎮
    ○○路75號前，將丙○○所騎乘之機車攔下，向丙○○恫稱
    ：「你身上有錢嗎？把錢拿出來」等語，命丙○○打開機車
    置物箱，至使丙○○不能抗拒而打開機車置物箱後，由乙○○下手取走丙○○之黑色皮夾1 只，內有現金1,500 元、身
    分證、健保卡各1 張、提款卡4 張、信用卡3 張。得手後，
    將現金朋分花用，其餘物品均丟棄於臺中縣沙鹿鎮○○路68
    號縣道旁草叢，嗣於96年11月4 日晚上7 時20分，由乙○○
    帶同警方起獲（已發還丙○○）。
三、戊○○、乙○○共同基於意圖為自己不法所有之犯意聯絡，
    於96年10月15日晚間9 時許，由戊○○騎車牌號碼IZZ-513
    號機車搭載乙○○（起訴書誤載為乙○○搭載戊○○），並
    由乙○○（起訴書誤載為戊○○）手持1 把西瓜刀，在臺中
    縣龍井鄉○○村○○路與中興路口之產業道路，尾隨丁○○
    所騎乘之機車，乙○○並持手中之西瓜刀向丁○○揮動，以
    臺語恫稱：「你不要跑，你跑不掉」等語，而以此至使不能
    抗拒之方法喝令丁○○停車，惟丁○○受此驚嚇後，旋即在
    前方路口迴轉，加速逃離現場，其2 人之強盜犯行因此未能
    得逞。
四、戊○○、乙○○共同基於意圖為自己不法所有之犯意聯絡，
    於96年10月17日晚上8 時50分許，由戊○○騎車牌號碼IZZ-
    513 號機車搭載乙○○，並由乙○○手持1 把西瓜刀，在臺
    中縣龍井鄉○○村○○路東往西方向約150 公尺處，將庚○○所騎乘之機車攔下，向庚○○恫稱：「若不想受到傷害，
    把錢拿出來」等語，至使庚○○不能抗拒而交付皮包1 只，
    戊○○、乙○○自其皮包內拿取現金1,700 元後，當場將皮
    包歸還庚○○。
    理  由
一、認定犯罪事實所憑之證據及理由
    上開犯罪事實業據被告戊○○、乙○○、己○○坦承不諱，
    核與證人即被害人甲○○於警詢及偵查中之指證；及被害人
    丙○○、丁○○、庚○○警詢中之指述相符，並有被告戊○○使用之0000-000000 號行動電話門號之通聯調閱查詢單1
    份、相片28張、被害人丙○○出具之贓物認領保管單1 張在
    卷可稽，復有被告3 人犯罪時所穿戴之夾克3 件、安全帽2
    頂、口罩2 個、牛仔褲2 件、被害人甲○○之行動電話1 支
    （序號000000000000000 號）、被告戊○○使用之0000-000
    000 號行動電話SIM 卡1 張扣案可資佐證，事證甚為明確，
    被告3 人之犯行堪以認定。
二、論罪科刑之理由
  (一)所犯罪名：
  1.犯罪事實一：按西瓜刀甚為銳利，客觀上足以對人之生命、
    身體、安全構成威脅，具有危險性，應為兇器無疑，核被告
    被告戊○○、乙○○、己○○結夥三人攜帶兇器犯強盜罪，
    而有刑法第321 條第1 項第3 款、第4 款之情形，係犯刑法
    第330 條第1 項之結夥攜帶兇器強盜罪。
  2.犯罪事實二、四：被告戊○○、乙○○攜帶兇器犯強盜罪，
    而有刑法第321 條第1 項第3 款之情形，係犯刑法第330 條
    第1 項之攜帶兇器強盜罪。
  3.犯罪事實三：被告戊○○、乙○○攜帶兇器犯強盜罪，有刑
    法第321 條第1 項第3款之情形，而未得手，係犯刑法第330
    條第1 項、第2 項之攜帶兇器強盜未遂罪，爰均依刑法第25
    條第2 項之規定，減輕其刑。
  (二)被告戊○○、乙○○、己○○就犯罪事實一部分，及被告戊○○、乙○○就犯罪事實二、三、四部分，各有犯意聯絡及
    行為分擔，均為共同正犯。
  (三)被告戊○○有竊盜、違反毒品危害防制條例、替代役條例等
    前科，另於93年間因竊盜及搶奪案件，經法院分別判處有期
    徒刑1 年2 月及7 月，並定應執行刑為有期徒刑1 年7 月確
    定，於95年1 月2 日縮刑期滿執行完畢，有臺灣高等法院被
    告前案紀錄表在卷可按，其於前案執行完畢後，5 年以內故
    意再犯本件有期徒刑以上之罪，為累犯，應依刑法第47條第
    1 項之規定加重其刑。就犯罪事實三部分，並先加後減之。
  (四)被告戊○○、乙○○所犯上開4 罪，犯意各別，均應予分論
    併罰。被告戊○○之選任辯護人張績寶律師及被告乙○○之
    選任辯護人陳明發律師為其2 人辯護稱：被告2 人之上開4
    次強盜犯行係在一星期內所為，請求將4 次犯行依接續犯之
    概念論以一罪等語。按「..... 如數行為於同時同地或密切
    接近之時地實施，侵害同一之法益，各行為之獨立性極為薄
    弱，依一般社會健全觀念，在時間差距上，難以強行分開，
    在刑法評價上，以視為數個舉動之接續施行，合為包括之一
    行為予以評價，較為合理，則屬接續犯，而為包括之一罪。
    」，最高法院86年台上字第3295號判例可資參照，由該判例
    意旨可知，接續犯之數行為須於密切接近之時、地實施，且
    在時間差距上難以強行分開始足當之，被告戊○○、乙○○
    4 次強盜犯行之時間並非密切接近，且均係在不同地點所犯
    ，各次犯行均可獨自成立犯罪，不得合為包括之一行為予以
    評價，選任辯護人上開辯護理由，尚非可採。
  (五)被告己○○並無不良前科素行（參見本院卷內所附臺灣高等
    法院被告前案紀錄表），其於犯罪時甫年滿18歲，且其犯罪
    時並未持刀傷害被害人甲○○，強盜所得財物亦屬不多，因
    認其犯罪之情狀堪可憫恕，如科以最低度刑仍嫌過重，爰依
    刑法第59條之規定酌量減輕其刑。
  (六)審酌被告戊○○素行不佳，乙○○、己○○則無前科（參見
    卷附臺灣高等法院被告前案紀錄表），及其3 人均屬年輕力
    壯，卻不以自己之勞力賺取金錢，僅因缺錢花用，即圖謀以
    攜帶兇器之方式，共同於夜間強盜機車騎士之財物，對社會
    治安之危害甚鉅，然念在其等強盜所得之財物不多，亦未傷
    及被害人之生命、身體，且被告3 人犯罪後均坦承犯行，態
    度尚稱良好，暨被告乙○○之母親已代替其與被害人丁○○
    、庚○○達成和解（此有和解書2 份在卷可佐）等一切情狀
    ，各量處如主文所示之刑，並分別就被告戊○○、乙○○所
    處之刑定其應執行刑。檢察官就被告戊○○、乙○○各求處
    有期徒刑15年，就被告己○○求處有期徒刑7 年6 月，均屬
    過重，附此敘明。
  (七)按有犯罪之習慣或因遊蕩或懶惰成習而犯罪者，於刑之執行
    前，令入勞動場所，強制工作，刑法第90條第1 項定有明文
    。又保安處分係針對受處分人將來之危險性所為之處置，以
    達教化、治療之目的，為刑罰之補充制度。我國現行刑法採
    刑罰與保安處分雙軌制，係在維持行為責任之刑罰原則下，
    為協助行為人再社會化之功能，以及改善行為人潛在之危險
    性格，期能達成根治犯罪原因、預防犯罪之特別目的。是保
    安處分中之強制工作，旨在對欠缺正確工作觀念或無正常工
    作因而習慣犯罪者，強制其從事勞動，學習一技之長及正確
    之謀生觀念，使其日後重返社會，能適應社會生活。刑法第
    90條第1 項規定對於「有犯罪之習慣或因遊蕩或懶惰成習而
    犯罪者」之宣付強制工作處分，即係本於保安處分應受比例
    原則之規範，使保安處分之宣告，與行為人所為行為之嚴重
    性、行為人所表現之危險性及對於行為人未來行為之期待性
    相當之意旨而制定，由法院視行為人之危險性格，決定應否
    令入勞動處所強制工作，以達預防之目的。所謂「有犯罪之
    習慣」則指對於犯罪以為日常之惰性行為，乃一種犯罪之習
    性，至所犯之罪名為何，是否同一，則非所問；而行為人是
    否構成累犯，尤非決定其是否有犯罪習慣之唯一標準，最高
    法院95年度台上字第6446號判決意旨可資參照。檢察官雖請
    求對被告戊○○、乙○○宣告於刑之執行前令入勞動場所強
    制工作部分，然刑法上之習慣犯，必須有具體之事實，足資
    證明行為人有犯罪之惡習及慣行，始有習慣犯規定之適用，
    且有犯罪習慣者係指對於犯罪已為日常之惰性行為，習慣犯
    係視犯罪為一種習性。經查，雖本院認定被告戊○○、乙○○犯有上開4 次強盜罪，惟並無具體事實足認被告戊○○、
    乙○○有犯罪之習慣或因遊蕩或懶惰成習而犯罪，故本院認
    無對被告戊○○、乙○○宣告強制工作之必要，附此敘明。
  (八)被告戊○○於警詢中供稱：其3 人犯罪時所使用之西瓜刀2
    把，已丟棄於臺中縣龍井鄉○○路與梧棲鎮○○路交界處的
    中港大排裡，且該2 把西瓜刀並未扣案，為免將來執行之困
    難，爰不併予宣告沒收，亦附此敘明。
四、適用之法律
  (一)刑事訴訟法第299條第1項前段。
  (二)刑法第28條、第330 條第1 項、第2 項、第25條第2 項、第
    47條第1 項、第51條第5 款、第59條。
中    華    民    國    97    年    3     月    5     日
                刑事第八庭  審判長法  官  林慧英
                                  法  官  簡源希
                                  法  官  陳慧珊
上正本證明與原本無異。
如不服本判決，應於判決送達後10日內向本院提出上訴狀（應附
繕本），上訴於臺灣高等法院臺中分院。
                                  書記官  施玉卿
中    華    民    國    97    年    3     月    5     日
【附錄本案論罪科刑法條】
刑法第330條：
犯強盜罪而有第 321 條第 1 項各款情形之一者，處 7 年以上有
期徒刑。
前項之未遂犯罰之。


司法院資訊處製作；財團法人民間司法改革基金會備份。
